臺灣高等法院高雄分院民事判決
111年度上易字第290號
上  訴  人  劉燕玉  

            陳建良  
共      同
訴訟代理人  林鈺維律師
被上訴人    謝仲視  


上列當事人間請求侵權行為損害賠償事件，上訴人對於民國111
年7月22日臺灣高雄地方法院111年度訴字第119號第一審判決提
起上訴，本院於111年10月19日言詞辯論終結，判決如下：
    主  文
原判決關於駁回上訴人後開第二項之訴部分，及訴訟費用之裁判
（除確定部分外）均廢棄。
被上訴人應再給付上訴人陳建良、劉燕玉各新臺幣貳拾壹萬元、
參萬元，及均自民國一一一年三月十九日起至清償日止，按週年
利率百分之五計算之利息。
其餘上訴駁回。
第一審（除確定部分外）、第二審訴訟費用，由被上訴人負擔二
分之一，餘由上訴人負擔。
    事實及理由
一、上訴人起訴主張：被上訴人與上訴人陳建良均為址設高雄市
    ○○區○○○路000巷00號之松發企業社員工，上訴人劉燕玉為陳
    建良之母、訴外人即松發企業社負責人陳清獅之配偶。被上
    訴人與陳建良於民國109年6月22日14時30分許，在松發企業
    社因工作問題發生爭執，劉燕玉見狀上前勸阻，被上訴人竟
    持不鏽鋼板往上訴人用力揮擊(下稱系爭事故)，致陳建良受
    有左前臂撕裂傷8公分併肌肉韌帶神經損傷、左耳撕裂傷2公
    分、左側肘部神經損傷等傷害(下稱系爭傷害)，劉燕玉則受
    有左手指撕裂傷約3公分、左食指鈍挫傷之傷害。陳建良因
    此無法工作6個月，受有損失24萬元，且需由專人看護照顧9
    0日，支出看護費用18萬元，陳建良、劉燕玉亦均因系爭事
    故受傷而精神上痛苦不堪，受有非財產上損害各30萬元、9
    萬元，爰依民法第184條第1項前段、第193條第1項、第195
    條第1項規定，聲明請求被上訴人應給付陳建良、劉燕玉各7
    2萬元、9萬元，及均自111年3月19日起至清償日止，按週年
    利率5%計算之利息。
二、被上訴人則以：不爭執被上訴人有為本件侵權行為，但陳建
    良之薪資應以111年勞保最低投保薪資每月2萬5,250元計算
    ，且看護期間應只有7日，另上訴人請求之非財產上損害金
    額均過高等語，資為抗辯。
三、原審判命被上訴人應給付陳建良211,500元(工作損失151,50
    0元、看護費2萬元、非財產上損害4萬元）、給付劉燕玉2萬
    元，及均自111年3月19日起至清償日止，按週年利率5%計算
    之利息，而駁回上訴人其餘請求。上訴人就其敗訴部分提起
    一部上訴，其上訴聲明：㈠原判決駁回上訴人後開請求部分
    廢棄；㈡上開廢棄部分，被上訴人應再給付陳建良42萬元（
    看護費16萬元、非財產上損害26萬元）、給付劉燕玉7萬元
    ，及均自111年3月19日起至清償日止，按週年利率5%計算之
    利息。被上訴人則答辯聲明：上訴駁回（原審駁回上訴人其
    餘請求，及被上訴人就原審判命其給付部分，均未聲明不服
    ，業已確定）。
四、兩造不爭執事項：
  ㈠被上訴人及陳建良為松發企業社之員工，劉燕玉為陳建良之
    母、松發企業社負責人陳清獅之配偶。
  ㈡109年6月22日14時30分許，被上訴人與陳建良在松發企業社
    内因工作問題發生爭執，被上訴人持不鏽鋼板朝上訴人用力
    揮擊，造成陳建良受有系爭傷害，劉燕玉受有左手指撕裂傷
    約3公分、左食指鈍挫傷之傷害。
  ㈢被上訴人因上開行為，經原法院以110年度訴字第221號刑事
    判決判處有期徒刑10月，目前上訴由本院以111年度上訴字
    第165號案件審理中。
  ㈣陳建良因系爭事故受有6個月無法工作損失。
　㈤陳建良之全日看護費以每日2,000元計算。
五、上訴人主張被上訴人就陳建良因系爭事故所受系爭傷害、劉
    燕玉所受左手指撕裂傷、鈍挫傷之傷害，應依民法侵權行為
    法律關係負賠償責任一節，為被上訴人所不爭執，是本件之
    爭點在於除原審判命被上訴人賠償之金額外，上訴人就看護
    費、非財產上損害部分，各得請求被上訴人賠償之金額為若
    干，茲分述本院之判斷如下：
　㈠看護費部分：
　　上訴人主張陳建良受有系爭傷害，除109年6月22日至同年7
    月1日計10日住院期間需專人全日看護外，出院後80日亦有
    由專人全日看護必要等情，為被上訴人否認。觀諸上訴人提
    出之高雄醫學大學附設中和紀念醫院診斷證明書，載明陳建
    良因系爭傷害入院治療併行肌肉修補手術神經修補手術清創
    手術及耳外傷重建手術，於109年7月3日門診，需使用特殊
    敷料及休養2個月等語（原審卷第65頁），足見陳建良之左
    手臂傷勢非輕，須經由神經修補、清創手術始能修復手臂神
    經及傷口受損狀態，且術後需使用特殊敷料及休養2個月，
    始能達手術部位復原之療效，則陳建良於出院後實仍有由他
    人看護之必要。本院審酌被上訴人於原審不爭執陳建良所需
    看護期間共計60日（原審卷第204頁），且依陳建良所受傷
    害為撕裂傷及韌帶神經損傷，於出院後仍須一段時間傷口才
    能完全癒合，受傷部位為左手臂，日常生活仍有由他人半日
    看護之必要等情狀，認為陳建良於出院後需由他人半日看護
    50日。被上訴人雖再行爭執陳建良出院後即無看護必要，惟
    其撤銷自認，未提出證據佐證，不足採信。又兩造不爭執全
    日看護費用為每日2,000元，半日看護費用即為1,000元，則
    陳建良就出院後得請求之看護費用計為5萬元（計算式：1,0
    00×50＝50,000）。
　㈡非財產上損害部分：
　　按非財產上賠償之金額是否相當，應斟酌實際加害情形、影
    響該權利是否重大、被害者與加害人之身分地位、經濟狀況
    及其他各種情形，以為核定之準據。查，陳建良為大學畢業
    ，現於松發企業行擔任機械設計與製造師，107至109年間均
    有薪資所得，名下有土地、房屋及投資共3筆，劉燕玉為小
    學畢業，現擔任松發企業行之實際負責人，無固定薪資，有
    租賃、利息所得，名下有土地、房屋共9筆，被上訴人為高
    職畢業，曾在松發企業行任職，名下有土地1筆等情，業據
    兩造陳明在卷，並有稅務電子閘門財產所得調件明細表在卷
    可稽（原審證物袋）。本院審酌兩造之身分地位、經濟能力
    ，及被上訴人係持不鏽鋼板朝上訴人用力揮擊，屬故意侵害
    上訴人之行為，惡性非輕，陳建良所受傷害為左手臂撕裂傷
    及神經損傷、左耳撕裂傷，劉燕玉所受傷害為左手指撕裂傷
    、鈍挫傷，二人所受精神痛苦非小等情狀，認為陳建良、劉
    燕玉得請求賠償之非財產上損害各以20萬元、5萬元為適當
    。是以，除原審判命被上訴人給付之非財產上損害數額外，
    陳建良、劉燕玉各得再請求被上訴人給付16萬元、3萬元。
六、綜上所述，上訴人依侵權行為之法律關係，就原審判命給付
    金額外，請求被上訴人再給付陳建良21萬元、劉燕玉3萬元
    ，及均自起訴狀繕本送達後之111年3月19日起至清償日止，
    按週年利率5%計算之利息部分，為有理由，應予准許，其等
    上訴逾此部分之請求，為無理由，應予駁回。原審就上開應
    予准許部分，為上訴人敗訴之判決，自有未洽，上訴意旨指
    摘原判決此部分不當，求予廢棄改判，為有理由，爰由本院
    廢棄改判如主文第二項所示。至於上開不應准許部分，原審
    為上訴人敗訴之判決，核無不合，上訴意旨指摘原判決此部
    分不當，求予廢棄改判，為無理由，應駁回其上訴。本件事
    證已臻明確，兩造其餘之攻擊或防禦方法及所用之證據，經
    本院斟酌後，認為均不足以影響本判決之結果，爰不逐一論
    列，附此敘明。
七、據上論結，本件上訴為一部有理由、一部無理由，判決如主
    文。
中　　華　　民　　國　　111 　年　　10　　月　　31　　日
                            民事第六庭   
                                審判長法  官  魏式璧
                                      法  官  賴文姍
                                      法  官  黃悅璇
以上正本證明與原本無異。
本件不得上訴。
中　　華　　民　　國　　111 　年　　10　　月　　31　　日
                                      書記官  黃楠婷